【裁判字號】    90,上易,51
【裁判日期】    900223
【裁判案由】    侵占
【裁判全文】
臺灣高等法院刑事判決                                九十年度上易字第五一號
    上  訴  人
    即  被  告  甲○○
    選任辯護人  莊國明
                劉懷先
右上訴人因侵占案件，不服臺灣板橋地方法院八十九年度易字第三三七○號，中華民
國八十九年十一月七日第一審判決（起訴案號：臺灣板橋地方法院檢察署八十九年度
偵字第一三八四四號）提起上訴，本院判決如左：
    主  文
原判決撤銷。
甲○○意圖為自己不法之所有，而侵占對於業務上所持有之物，處有期徒刑陸月，如
易科罰金以佰元折算壹日。
    事  實
一、甲○○曾於民國（下同）八十二年間因賭博案件，經原審判處有期徒刑四月，於
    八十二年七月一日易科罰金執行完畢（未構成累犯），復於八十八年七月間因過
    失致死案件，經本院判處有期徒刑六月，如易科罰金以三百元折算一日，緩刑五
    年，於八十九年一月二十五日判決確定，目前仍在緩刑期間，其自八十八年七月
    間起任職於臺北縣板橋市○○○街一二四巷四十六之一號僑中廠區守望相助管理
    委員會，擔任會計工作，負責向廠區內之廠商收取各種基金款項、代收付各項支
    出，其竟意圖為自己不法之所有，於八十九年一月間，利用其負責保管該委員會
    各種基金款項之機會，將其基於業務上所持有屬於該委員會所有之基金款項共計
    新台幣（下同）十八萬七千四百四十八元占為己有。嗣其於八十九年一月間離職
    後，該委員會發現其負責之帳目交代不清，且未將上開款項繳回該委員會，始知
    上情。
二、案經僑中廠區守望相助管理委員會主任委員乙○○訴請台灣板橋地方法院檢察署
    檢察官偵查起訴。
    理  由
一、訊據上訴人即被告固供承有收取僑中廠區守望相助管理委員會之本件款項，惟矢
    口否認有何侵占犯行，辯稱乙○○與伊丈夫本來要合夥開茶藝館，伊丈夫有拿二
    十幾萬元之資金給乙○○，後來店沒開成，伊丈夫就向乙○○說要乙○○匯該二
    十幾萬元至委員會帳戶來抵伊保管之委員會款項，乙○○也同意，後來因黃某事
    情忙，竟忘記此事，本件係屬誤會，伊沒有侵占所保管委員會款項之意圖云云。
    經查：告訴人乙○○於原審審理時雖證稱本件可能是誤會，因被告的兒子從樓上
    摔下來死亡，故被告因此心情不好，不知去向，伊一直連絡不到，因帳不清楚，
    故想以對被告提出告訴之方法，逼被告出面。又伊與被告丈夫本來要合開茶室，
    因找不到店面沒開成，被告丈夫有給伊二十幾萬元資金，伊事情忙不記得被告丈
    夫是否曾提過這二十幾萬元可以先墊被告所保管之款項云云（見原審八十九年十
    月二十四日審判筆錄）。惟查，被告右揭犯行，業據告訴人乙○○於告訴狀及於
    八十九年三月十五日寄發給被告之存證信函中指訴綦詳（見他字卷第二頁至第八
    頁），復於檢察官偵查中供述歷歷（見他字卷第十二頁反面、第十五頁正面）。
    次查，被告於偵查中業已供承在伊離職後，因沒有工作，所以挪用了公款五、六
    萬元，另外還有一些在伊身上，伊離職時有十四、五萬元，現在還剩下九萬元云
    云（見他字卷第十三頁正面），而告訴人乙○○於偵查中亦供稱管理費部分（按
    即本件侵占款項）是被告先借用，但伊不知道，也沒有同意等語（見偵字卷第六
    頁正面），足見被告確有本件侵占犯行無訛。末查，被告及告訴人乙○○於偵查
    中均未提及上開告訴人乙○○與被告丈夫合夥開設茶藝館，後來店沒開成，被告
    丈夫就向乙○○說要乙○○匯該二十幾萬元至委員會帳戶來抵被告保管之委員會
    款項之情，卻遲至原審審理時始供陳上情，則衡之常情，若確有其事，對於如此
    重要之事，被告焉有於檢察官多次偵訊時均未向檢察官供明之理﹖況告訴人乙○
    ○於原審審理時亦供稱是伊告了被告之後，被告與伊丈夫才出面說這二十幾萬元
    可以墊被告所保管之款項云云（見原審八十九年十月二十四日審判筆錄），益證
    被告及告訴人乙○○於原審審理時翻異前詞，無非事後飾卸及迴護之詞，均無足
    採信。此外，復有僑中廠區守望相助管理委員會之管理費收支表一份及被告出具
    之切結書乙紙附卷可稽。本件事證明確，被告犯行洵堪認定，應依法論科。
二、核被告所為，係犯刑法第三百三十六條第二項之業務侵占罪。惟被告於犯罪行為
    後，刑法第四十一條已於九十年一月十日修正公布生效，依該條第一項之規定，
    犯最重本刑為五年以下有期徒刑以下之刑之罪，而受六個月以下有期徒刑或拘役
    之宣告，因身體、教育、職業、家庭之關係或其他正當理由，執行顯有困難者，
    得以一元以上三元以下折算一日（現已提高一百倍），易科罰金。比較新舊法，
    以新法有利被告，依刑法第二條第一項前段規定，應適用新法。原審未及比較適
    用修正後刑法第四十一條第一項諭知易科罰金折算標準，容有未洽。被告上訴意
    旨仍執在原審相同之陳詞而指摘原判決不當，雖無可取，但原判決既有可議即無
    可維持，自應撤銷改判。爰審酌被告之素行，及其犯罪之動機、目的、手段、侵
    占款項為十八萬七千四百四十八元，尚非鉅額，犯罪所生危害尚非重大，且就侵
    占款項已與僑中廠區守望相助管理委員會成立和解，簽發十三張本票分期償還，
    有和解書附於他字卷可憑，其犯罪後之態度尚稱良好等一切情狀，量處如主文第
    二項所示之刑，並諭知易科罰金之折算標準示懲。
據上論斷，應依刑事訴訟法第三百六十九條第一項前段、第三百六十四條、第二百九
十九條第一項前段，刑法第二條第一項前段、第三百三十六條第二項、修正後第四十
一條第一項，罰金罰鍰提高標準條例第一條前段、第二條，判決如主文。
本案經檢察官洪威華到庭執行職務。
中      華      民      國    九十      年      二      月    二十三    日
                            臺灣高等法院刑事第十二庭
                                    審判長法  官  劉  景  星
                                          法  官  陳  博  志
      法  官  陳  志  洋
右正本證明與原本無異。
不得上訴。
                                          書記官  顧 倪淑 貞
中      華      民      國    九十      年       二     月     二十三   日
附錄本案犯罪科刑法條全文
刑法第三百三十六條
對於公務上或因公益所持有之物，犯前條第一項之罪者，處一年以上七年以下有期徒
刑，得併科五千元以下罰金。
對於業務上所持有之物，犯前條第一項之罪者，處六月以上五年以下有期徒刑，得併
科三千元以下罰金。
前二項之未遂犯罰之。


司法院資訊處製作；財團法人民間司法改革基金會備份。
